臺灣高等法院民事裁定　　　　　　　　 100年度抗字第1462號
抗　告　人　杜龍雲
代　理　人　傅雲欽律師
相　對　人　邱郁祺
代　理　人　蕭晴旭律師
上列當事人間假扣押事件，抗告人對於臺灣板橋地方法院中華民
國100年7月15日100年度全字第159號所為裁定提起抗告，本院裁
定如左：
      主  文
原裁定廢棄。
相對人在原法院之聲請駁回。
聲請及抗告訴訟費用由相對人負擔。
      理  由
一、相對人於原法院聲請意旨略以：抗告人於民國98年間，委請
    相對人與訴外人泰鋒公司洽談有關銷售三立電視台、公共電
    視台之動畫系統等視訊工程之事務，並約定報酬為新臺幣（
    下同）75萬元。頃聞抗告人因債務糾紛，已離境至新加坡，
    且抗告人所有不動產均已設定最高限額抵押權，恐已無殘餘
    價值，足證本件日後顯有不能強制執行或甚難執行之虞，伊
    並願供擔保以補釋明之不足，爰請求准為假扣押等語。原裁
    定准許相對人之聲請，略以：相對人就其主張之請求及假扣
    押原因，除已提出土地及建物登記謄本影本1件外，復陳明
    願供擔保以補釋明之不足，應予准許云云。
二、抗告意旨略以：(一)相對人就本件假扣押之原因未提出證據釋
    明，且相對人前就同一事件聲請假扣押，亦經原法院以99年
    度司裁全字第1732號裁定駁回其假扣押之聲請，並經本院99
    年度抗字第1798號裁定駁回相對人之抗告在案。本件相對人
    以同一事實及釋明之證據聲請本件假扣押，原法院竟疏未察
    相對人未釋明假扣押原因，遽以相對人陳明願供擔保以代釋
    明之不足，足認堪以補其釋明之欠缺等語為由，准許假扣押
    ，造成裁判歧異。(二)本件假扣押請求之本案訴訟，亦經原法
    院100年度建字第14號判決以相對人未能舉證證明相對人與
    抗告人間有上揭委任關係存在為由駁回相對人之訴在案。(三)
    相對人所主張兩造間有上揭視訊工程事務委任報酬糾紛，亦
    經原法院100年度建字第14號判決以相對人所提出之電子郵
    件不足以證明系爭委任關係存在兩造間，而係存在於訴外人
    即抗告人為負責人之芃凱有限公司（下稱芃凱公司）與相對
    人間，相對人對抗告人無本件假扣押之本案請求為由駁回其
    訴在案，且相對人復未有其他證據足以釋明其對抗告人有系
    爭報酬請求權存在。(四)相對人自始未釋明本件假扣押原因，
    且抗告人所有坐落新北市○○區○○路428巷30弄65號房地
    ，面積75.60平方公尺，即22.87坪。依信義房屋仲介公司估
    價，每坪為40萬元，連同平台及停車位，總價為1,095萬元
    ，雖於民國96年間設定抵押權予華泰商業銀行，惟早於抗告
    人代表芃凱公司在98年6月委任相對人處理上揭事務前，且
    僅設定最高限額360萬元抵押權耳，尚有700多萬元的餘值，
    抗告人於臺灣之財產遠高於相對人主張之債權75 萬元，抗
    告人非處於無資力狀態，且於本件糾紛期間，迄今抗告人之
    資力均維持不變，無浪費財產、增加負擔，或就其財產為不
    利益處分，而成為無資力情形，相對人僅主張上揭抵押權存
    在，未曾釋明抗告人有假扣押原因。(五)抗告人於98年6月代
    表芃凱公司委任相對人前，即已因子女至新加坡求學，而往
    返臺灣與新加坡間，有抗告人之護照在卷可證，且所以委任
    相對人處理上揭視訊工程事務，即係因抗告人恐因上情影響
    芃凱公司業務，自非逃匿，且相對人於前次聲請假扣押，經
    原法院駁回後，抗告人即聲請調解，主動尋求解決，且於本
    案訴訟進行期間，抗告人亦委任傅欽雲律師應訴，未有不予
    理會情事，相對人僅陳述抗告人出國至新加坡乙節，對於其
    主張抗告人逃匿無蹤，毫無釋明，本件假扣押裁定依法不合
    ，應予廢棄等語。
三、按債權人就金錢請求或得易為金錢請求之請求，欲保全強制
    執行者，得聲請假扣押；假扣押非有日後不能強制執行或甚
    難執行之虞者，不得為之；請求及假扣押之原因，應釋明之
    ；前項釋明如有不足，而債權人陳明願供擔保或法院認為適
    當者，法院得定相當之擔保，命供擔保後為假扣押，此觀民
    事訴訟法第522條第1項、第523條第1項及第526條第1項、第
    2項等規定甚明。亦即債權人聲請假扣押，應就其請求及假
    扣押之原因加以釋明；須所為釋明有不足，而債權人陳明願
    供擔保或法院認為適當者，始得定相當之擔保，命供擔保後
    為假扣押。所謂假扣押之原因，即債務人有日後不能強制執
    行或甚難執行之虞或應在外國為強制執行者，如：債務人浪
    費財產、增加負擔、或就其財產為不利益之處分，將達於無
    資力之狀態、或移住遠地、逃匿無蹤或隱匿財產等情形屬之
    。
四、相對人主張其對抗告人有系爭75萬元之委任報酬請求權乙節
    ，業據其於原法院100年度建字第14號兩造間給付視訊工程
    款事件提出電子郵件影本（本院卷第11至13頁）為釋明，抗
    告人並不爭執上開文件之真正，而上揭電子郵件內容足認兩
    造間就系爭委任報酬請求權存否有爭議，堪認相對人就本件
    假扣押之請求業已釋明。
五、相對人就假扣押原因之釋明，主張抗告人恐有其他債務糾紛
    ，已離開中華民國國境至新加坡，在國內僅有系爭房地之資
    產，且已設定最高限額權予銀行，恐無殘餘價值等語，故本
    件有假扣押之原因等節，並以前開電子郵件、不動產登記第
    二類謄本為憑。惟查：
  (一)兩造就系爭委任報酬請求權存在及給付發生爭執，而兩造因
    上揭報酬請求權涉訟，抗告人仍委任傅雲欽律師應訴，並於
    原法院獲勝訴判決，有原法院100年度建字第14號判決，及
    抗告人委任傅雲欽律師為本院100年度上易字第71號給付視
    訊工程款事件之訴訟代理人之委任狀，附本院假扣押抗告卷
    及給付視訊工程款卷可稽（本件本院卷第27至30頁、本院上
    揭訴訟卷第12頁），自不得以抗告人爭執系爭委任報酬請求
    權存在與否，拒絕給付報酬，遽認相對人有假扣押之原因。
  (二)再者，抗告人自98年3月至99年12月5日間，多次往返我國與
    新加坡間，出入間隔少則數日，多則數月，有抗告人護照影
    本在卷可稽，且依相對人所提出之上揭電子郵件往來時間分
    別係98年6月29日、98年8月25日及98年11月25日，與抗告人
    上開往返時間重疊，而相對人於99年11月19日向臺灣板橋地
    方法院聲請支付命令後，抗告人即於法定期間聲明異議，並
    應訴，如前所述，而抗告人於國內尚有上揭不動產可供執行
    ，亦如後述，相對人復未能釋明抗告人尚有其他債務糾紛，
    致其有住所移至新加坡或逃匿之情事，自不得以抗告人往返
    我國與新加坡頻繁，即謂恐有其他債務，而有移往遠地或逃
    匿情事，致日後不能執行或難以執行之情形。
  (三)抗告人所有上揭不動產係於96年9月26日設定最高限額360萬
    元之抵押權予華泰商業銀行，有上揭謄本影本在卷可憑（原
    法院卷第5頁），遠在相對人主張之委任關係發生時間98年
    間之前，且依「信義房屋行情資訊」所載，與上揭不動產坐
    落相近之新北市○○區○○路465巷，屋齡相近之房地成交
    價每坪為34.59萬元，有信義房屋行情資訊在卷可稽（本院
    卷第34頁），以該建物主體面積（不含平台及停車位）
    75.60平方公尺（約22.87）坪計算，總價約791萬元，而依
    信義房屋永和秀朗店評估上揭不動產含平台及停車位總價為
    1,095萬元，亦有該評估標的基本資料在卷可按，而本件爭
    執之委任報酬金額僅75萬元，上揭不動產價值遠超出上揭抵
    押權擔保之金額及本件爭執之債權，相對人復未另提出證據
    釋明日後就上揭不動產有日後不能或難於執行之虞情事，自
    難認已釋明之。況本院99年12月16日99年度抗字第1798號裁
    定亦敘明系爭不動產價值成交價約1,000萬元以上，遠高於
    上揭抵押權擔保金額及本件系爭債權等情，有該裁定附卷可
    稽，則相對人於其前案假扣押聲請為臺灣板橋地方法院裁定
    駁回，經本院上揭裁定維持確定在案，仍執前詞，未另提證
    據釋明之，殊屬無據。
  (四)由上，相對人主張上開各節，均無可採，經本院送達抗告人
    之民事抗告狀後，固再提出民事陳述意見狀，惟於本院調查
    時，仍未提出其他證據釋明抗告人有任何浪費財產、增加負
    擔或就其財產為不利益之處分，將達於無資力之狀態、或因
    其他債務糾紛移住遠地、逃匿無蹤或隱匿財產等之證據，僅
    泛曰其於本案訴訟所提之證據，已足釋明假扣押所保全請求
    之原因事實，抗告人所抗辯有委任訴訟代理人應訴為訴訟常
    態，而長年移居國外之人，偶回國門亦屬慣例，並不足以釋
    明其無將移往遠方云云。然有無假扣押原因之釋明責任在相
    對人，而相對人上揭主張尚難認為其已就本件假扣押之原因
    有所釋明，縱願供擔保亦無足補釋明之欠缺，則相對人所為
    本件假扣押聲請，為無理由，應予駁回。
六、綜上所述，相對人就本件假扣押之原因未予釋明，核與假扣
    押之要件有所未合，縱願提供擔保亦無足補釋明之欠缺，是
    相對人之聲請，為無理由，應予駁回。原法院未詳查逕予准
    許，尚有未洽，抗告意旨指摘原裁定不當，為有理由，爰將
    裁定如主文所示。
七、據上論結，本件抗告為有理由，依民事訴訟法第492條、第
    95 條、第78條，裁定如主文。
中    華    民    國   100    年    11    月    30    日
                    民事第一庭
                        審判長法  官  張耀彩
                              法  官  林金吾
                              法  官  吳光釗
正本係照原本作成。
不得抗告。
中    華    民    國   100    年    12    月    1     日
                              書記官  鄭兆璋